臺灣臺南地方法院民事判決　　　　　　　 94年度婚字第929號
原　　　告　乙○○
　　　　　　　　　　送達代收.
被　　　告　甲○○
上列當事人間請求離婚事件，經本院於民國九十四年十二月七日
言詞辯論終結，判決如下：
    主    　文
原告之訴駁回。
訴訟費用由原告負擔。
    事實及理由
一、原告主張：
  （一）兩造於民國七十年十二月一日結婚，婚後育有長子馮一
        哲（七十二年八月二十日生）、次子馮應鈞（七十三年
        八月十三日生）。又兩造婚後原本租屋同住在高雄縣岡
        山鎮，自七十五、七十六年間起即購屋居住在高雄縣岡
        山鎮○○里○○路二七二巷三六號。
  （二）兩造婚後因個性不合，及被告對於原告之家屬、長輩排
        斥與不孝，經常吵吵鬧鬧，嗣於八十四年三月間，原告
        之父親前來高雄與兩造同住，翌月原告之父親即因膀胱
        結石住院治療，被告於該段期間並未妥善照顧原告之父
        親，既不煮飯供原告之父親食用，亦不幫原告之父親洗
        衣服，終致原告之父親因不堪被告之虐待，而回老家即
        台南縣下營鄉中營村中營九七九號居住，兩造為此感情
        益發不睦，故在家人協調之下，原告乃與被告分房而居
        。
  （三）原告之父親返回台南居住後，於八十四年六月間不幸發
        生車禍，肋骨斷裂五、六根，該段期間原告於下班後即
        先回家探視兒子，再趕至台南照顧父親，之後慢慢演變
        成與被告正式分居。於八十四年七、八月間某日，原告
        返回高雄住處欲探視兒子，兒子卻將原告擋在門外，並
        表示被告持菜刀要殺原告，要原告趕快跑，原告乃趕緊
        離開，此後原告便有家歸不得，迄今未再與被告來往聯
        絡。
  （四）原告之父親於八十四年六月間發生車禍後，復原期長達
        半年，該段期間被告對原告父親之病情毫不關心，甚至
        打電話以台語無禮地對原告之父親指名道姓，並辱罵原
        告之父親不會管教原告等語。此後原告之父親患有高血
        壓、糖尿病、尿酸、膀胱結石開刀、痔開刀等，被告
        均對原告之父親不聞不問。
  （五）兩造分居迄今已逾十年餘，感情已淡簿，原告還曾見被
        告與其他男人在一起，是兩造之婚姻有難以維持之重大
        事由，原告為此爰依民法第一千零五十二條第二項之規
        定，訴請判准兩造離婚。
  （六）並聲明：准原告與被告離婚。
二、被告則抗辯稱：原告於婚後有外遇，經常對被告施暴，致兩
    造爭吵不斷，惟被告並無虐待原告之父親情事，嗣於八十四
    年五月間，原告自行無故搬離兩造之高雄住所，雖原告將戶
    籍遷至其台南老家，然被告懷疑原告並未居住在台南老家，
    而係在外與其外遇對象同居。又於八十四年七、八月間，原
    告前來高雄要探視兒子時，再度對被告施暴，被告係為自衛
    才取出刀子，並非係要殺害原告，此後被告即音訊全無。至
    原告指被告結交男友乙事，被告否認之。是原告長期棄養被
    告母子，與被告分居，兩造之婚姻縱使難以維持，亦係可歸
    責於原告，除非原告將被告目前居住之高雄房地過戶予被告
    ，否則被告不願意與原告離婚等語，資為抗辯，並聲明：原
    告之訴駁回。
三、兩造不爭執之事實：
  （一）兩造於七十年十二月一日結婚，婚後育有長子馮一哲（
        七十二年八月二十日生）、次子馮應鈞（七十三年八月
        十三日生），兩造之婚姻關係現仍存續中，此並有戶籍
        謄本二件附卷可稽。
  （二）兩造婚後原本租屋同住在高雄縣岡山鎮，自七十五、七
        十六年間起即購屋居住在高雄縣岡山鎮○○里○○路二
        七二巷三六號。嗣原告於八十四年五、六月間搬離兩造
        之高雄住所，並設籍在其老家即台南縣下營鄉中營村中
        營九七九號。
  （三）於八十四年七、八月間，原告回高雄欲探視兒子時，與
        被告發生爭執，原告遂離開，此後兩造未再有任何來往
        及聯繫。
四、得心證之理由：
  （一）按有民法第一千零五十二條第一項以外之重大事由，難
        以維持婚姻者，夫妻之一方得請求離婚，但其事由應由
        夫妻之一方負責者，僅他方得請求離婚，民法第一千零
        五十二條第二項定有明文。
  （二）查原告主張兩造間有難以維持婚姻之重大事由存在，其
        理由無非係謂兩造因個性不合，於婚後經常爭吵，且分
        居已逾十年，又被告對原告抱病之父親施以虐待，於兩
        造分居後，被告更對原告之父親不聞不問，並已另結交
        男友云云，被告則以前揭情詞置辯，則原告之主張是否
        可採？茲析述如下：
        一查原告主張兩造於婚後經常爭吵乙節，固為被告所不
          爭執，惟被告否認係因兩造個性不合之故，而辯稱係
          因原告於婚後有外遇，經常對被告施暴所導致，經本
          院訊問證人即兩造所生之次子馮應鈞，馮應鈞證稱：
          「兩造的感情並不好，據我所知是父親外遇的問題，
          兩造時常因此吵架。我會知道父親有外遇是我聽兩造
          吵架的內容而得知的。兩造已經分居很久了，詳細的
          時間我不知道，當時是父親先搬離我們的住所，當時
          父親要搬家時，並沒有告知我們，也沒有經過我們的
          同意。某日我們回家，父親就不見人影了，我認為父
          親搬走很好，這樣母親就不會被父親打了。父親的脾
          氣不好，他們二人發生爭執時，父親就會打母親。父
          親會搬走，我們懷疑父親是搬去外面和別的女人同住
          ，我不知道父親是不是搬回台南老家居住。‧‧‧兩
          造分居後，父親曾經有一次回家，兩造吵架，父親又
          打母親，我上前阻止父親，母親為了自衛就拿刀子出
          來，我怕發生流血的事情，我就叫父親趕快走。之後
          兩造沒有來往過。」等語，經核證人馮應鈞之證述與
          被告之抗辯相符，且馮應鈞為兩造之親生子，於兩造
          未分居前係與兩造同住，對於兩造之相處狀況最為明
          瞭，其證述當可採信。至原告之父親丙○○雖證稱原
          告沒有外遇云云，惟證人丙○○為原告之至親，其證
          述難免有偏頗之虞，且證人丙○○不常與兩造同住，
          對於兩造之相處情況所悉不多，此由其自承其不知道
          兩造為何沒有同住即明，是證人丙○○之上開證述尚
          難遽採為有利於原告之認定，則關於兩造分居之原因
          ，應以被告所辯為可採。
        二又參諸證人馮應鈞證稱：「父親搬走之後，我只有為
          了生活費、教育費有需要的時候，才會和父親聯絡，
          平常的時間我不想、也不願和父親聯絡。而且每次我
          和哥哥向父親要錢時，父親心情好的時候才會得我們
          一點錢，他不高興就會罵我們，除非是我們主動向父
          親要錢，他不會負擔家中的家計。」等語，亦堪認被
          告辯稱原告擅自離家出走後，棄被告於不顧係屬真實
          。
        三關於原告主張被告對其父親施以虐待乙節，為被告所
          否認，經核證人即原告之父親證稱：「我曾經到兩造
          的住處住過一段時間，那時被告對我還不錯，之後我
          因為生病去住院，被告根本沒有去探視我。我出院之
          後，我又去兩造的住所住了十幾天，被告是有煮飯給
          大家吃，但他沒有幫我洗衣服，之後我就搬回台南住
          了。」等語，足認被告平日基本上對待原告之父親還
          不錯，縱使被告於原告之父親住院期間未前往探視，
          原告之父親出院後，被告未為其洗衣服，然此係否已
          對原告之父親構成虐待，仍有斟酌之空間。至原告主
          張於兩造分居後，被告對原告之父親不聞不問乙節，
          被告亦不否認其未與原告之父親有來往，惟衡諸兩造
          分居，感情不睦，原告自己對於被告母子棄而不顧，
          卻又認被告應對其父親恪盡孝道，豈非強人所難，是
          原告執上開理由主張被告應對於兩造婚姻破裂負責，
          尚難認有理由。
        四至原告主張被告於分居期間已另結交男友乙節，業經
          被告否認，證人即兩造之次子馮應鈞亦證稱原告所見
          之該名男子，乃係伊同學之父親，某次伊與被告外出
          運動時，恰與伊同學之父親相遇，而遭原告撞見等語
          ，此外，原告就其此部分之主張並未舉證以實其說，
          自難採信。
  （三）綜上所述，原告於婚後有外遇，經常對被告施暴，並於
        八十四年五、六月間無故搬離兩造之高雄住所，與被告
        分居，於分居期間，對於原告不聞不問，棄原告於不顧
        ，原告不思檢討自身之作為，卻又誣指被告有外遇，強
        求被告仍應照顧原告之父親，否則即對被告冠上不孝之
        罪名，是縱使兩造之婚姻難以維繫，亦係因可歸責於原
        告之原因所肇致，揆諸前開規定，原告依民法第一千零
        五十二條第二項之規定，訴請與被告離婚，即無理由，
        應予駁回。
五、本件事證已臻明確，兩造其餘攻擊防禦方法及舉證，於判決
    結果不生影響，爰不予一一論列，併予敘明。
六、據上論結，本件原告之訴為無理由，依民事訴訟法第七十八
    條，判決如主文。
中　　華　　民　　國　　94　　年　　12　　月　　21　　日
    　　　        家事法庭 　 法　官　葉惠玲
以上正本係照原本作成。
如對本判決上訴須於判決送達後20日內向本院提出上訴狀
中　　華　　民　　國　　94　　年　　12　　月    21    日
                              書記官　林靜慧
